臺灣高等法院高雄分院刑事判決　　　　100年度上易字第239號
上　訴　人　臺灣高雄地方法院檢察署檢察官
被　　　告　黃嘉德
上列上訴人因被告贓物等案件，不服臺灣高雄地方法院99年度易
字第2451號中華民國100 年1 月5 日第一審判決（起訴案號：臺
灣高雄地方法院檢察署99年度偵字第33367 號），提起上訴，本
院判決如下：
    主  文
上訴駁回。
    事  實
一、黃嘉德前因違反毒品危害防制條例案件，經臺灣高雄地方法
    以98年度審簡字第611 號判處有期徒刑3 月確定，甫於民國
    （下同）98年12月7 日縮刑期滿執行完畢，詎猶不知悔改，
    分別為下列之犯行：
(一)、黃嘉德明知真實身分不詳、綽號「阿元」之男子，於99年9
    月20日下午4 時許，在高雄市林園區某處所交付之車號VF-6
    335 號自用小客車，係來路不明之贓車（為黃萬春所有而於
    99年9 月17日上午7 時30分時在高雄市林園區○○○路92巷
    巷口發現失竊），竟基於收受贓物之犯意，予以收受使用之
    。嗣於同日下午5 時50分許，駕駛上開贓車行經屏東縣新園
    鄉○○路港西抽水站前時，為警攔檢查獲，並扣得如附表二
    編號1 、2 所示之物。
(二)、又其明知真實身分不詳，綽號「志仔」之男子，於99年10月
    23日前之某時（檢察官誤載為99年10月24日下午4 時許），
    在高雄市大寮區後庄火車站前所兜售之車號YS-6167 號自用
    小客車係來路不明之贓車（為吳明正所有而於99年10月24日
    上午7 時20分許在高雄市○○區○○路788 號發現失竊），
    竟基於故買贓物之犯意，以新臺幣（下同）3,000 元之價格
    予以購買後駕駛使用之。嗣其於99年10月26日下午5 時許後
    之某時許，在高雄市大寮區中庄地區某處之遊藝場，明知「
    志仔」所交付號碼為9465-JH 號之自用小客車之車牌2 面，
    亦係來路不明之贓物（為林盟雄所有而於99年10月26日下午
    5 時許在高雄市○○區○○街53號前發現失竊），竟另基於
    收受贓物之犯意，予以收受並將上開自用小客車之原YS-616
    7 號車牌拆卸丟棄後，改懸掛9465 -JH號車牌，以避免警方
    查緝。
(三)、又其意圖為自己不法之所有，而基於竊盜之犯意，分別於如
    附表一所示之時間，至如附表一所示之高雄市旗山區○○○○
    ○道嶺口段280 公里處往嶺口方向、及臺南市南化區台20線
    47公里處往甲仙方向等2 處，分別均持客觀上足以對人之生
    命、身體安全構成威脅之如附表二編號6 至10所示之物，竊
    取中華電信股份有限公司（下稱中華電信）所有如附表一所
    示型式、數量、價值之架空電纜線得手後，變賣得款如附表
    一所示之金額。
二、案經黃萬春訴由屏東縣政府警察局東港分局報告臺灣屏東地
    方法院檢察署呈請臺灣高等法院高雄分院檢察署檢察長核轉
    臺灣高雄地方法院檢察署檢察官，及高雄市政府警察局林園
    分局報告臺灣高雄地方法院檢察署檢察官偵查起訴。
    理  由
一、上開犯罪事實，已據被告黃嘉德於原審及本院審理時坦承不
    諱（原審卷第17-20 、44、62頁、本院卷第37頁），並經證
    人即告訴人黃萬春（偵卷一第22-24 頁）、證人即高雄市○
    ○區○○路172 巷2 之2 號查獲地點之住戶韓佩吟（證述關
    於查獲過程）、證人即中華電信員工蔡和家及林國（證述關
    於電纜線遭竊之事實及受損金額）、證人即被害人林盟雄、
    吳明正（分別證述關於車牌、汽車遭竊之事實）分別於警詢
    中、證人即99年10月28日查獲員警蔡正雄於原審審理中證述
    明確（警卷二第9-11、12-17 、18-21 頁、原審卷第55-56
    頁）；且有屏東縣警察局東港分局興隆派出所扣押筆錄、扣
    押物品目錄表、查獲現場照片及扣案物照片、失車資料查詢
    結果、車輛尋獲電腦輸入單、贓物認領保管單等在卷可查（
    警卷一第12-15 、17-18 、20頁、偵卷一第25-26 頁）、林
    園分局扣押筆錄、扣押物品目錄表、贓物認領保管單、車輛
    協尋及尋獲電腦輸入單、查獲現場及扣案物品照片等在卷可
    證（警卷二第22-25 、37-44 、45-46 頁）。足認被告之自
    白均與事實相符，是本件事證明確，被告應依法論科。
二、按收受贓物為贓物罪之概括規定，凡與贓物罪有關，不合於
    搬運、寄藏、故買、牙保贓物之取得持有，均成立收受贓物
    罪，並不以無償移轉所有權為必要；又按刑法第321 條第1
    項第3 款之攜帶兇器竊盜罪，係以行為人攜帶兇器竊盜為加
    重條件，此所謂兇器，其種類並無限制，凡客觀上足對人之
    生命、身體、安全構成威脅，具有危險性之兇器均屬之，且
    祇須行竊時攜帶此種具有危險性之兇器為已足，並不以攜帶
    之初有行兇之意圖為必要（最高法院79年台上字第5253號可
    供參照）。查被告於為本件各次竊盜犯行時，均攜帶如附表
    二編號6 至10所示之物為工具，而各該等物品或係鋒利之刀
    具、或係質地堅硬可供作為傷人物品之金屬器具，均屬具有
    危險性之兇器。故核被告所為，分別係犯刑法第349 條第1
    項之收受贓物罪（收受車號VF-6335 號自用小客車與9465-J
    H 號車牌部分）、同條第2 項之故買贓物罪（故買車號YS-6
    167 號自用小客車部分）、修正前刑法第321 條第1 項第3
    款之攜帶兇器竊盜罪（竊盜電纜線部分）。被告所為2 次收
    受贓物、1 次故買贓物與5 次加重竊盜等犯行，均屬犯意各
    別，行為互殊，均應予以分論併罰。又被告有如上事實欄所
    述前科事實，有臺灣高等法院被告前案紀錄表1 份在卷可查
    ，其受有期徒刑執行完畢後，5 年以內均故意再犯本件有期
    徒刑以上之各罪，均為累犯，應分別依法加重其刑。又按刑
    法第62條規定所謂未發覺之罪，固非以有偵查犯罪權之機關
    或人員確知其人犯罪無誤為必要，而對於其發生嫌疑時，即
    得謂為已發覺；但此項對犯人之嫌疑，仍須有確切之根據得
    為合理之可疑者，始足當之，若單純主觀上之懷疑，要不得
    謂已發生嫌疑（最高法院85年度台上字第4908號判決意旨參
    考），查被告本件所涉各次竊盜及犯罪事實一之(二)所示贓物
    部分之犯行，均經證人蔡正雄於原審審理中證稱：伊是在查
    獲地點的門口發現贓車，到屋內發現電纜線，問被告黃嘉德
    是哪裡來的，他就分別說出各次竊盜之日期及地點，在他供
    出這些竊盜犯行之前，伊不知道他竊盜這些電線，也不知道
    確切的失竊單位等語（原審卷二第55-56 頁），且查卷內並
    無證據證明警方於被告自承犯罪前即已有何合理懷疑其涉嫌
    該等竊盜、贓物案件之依據，應認就此部分被告均符合刑法
    第62條自首之規定，均酌予依法減輕其刑，並依法先加後減
    之。又被告行為後，刑法第321 條第1 項，於100 年1 月26
    日修正公布，並於同年月28日施行，修正後之法定刑增列「
    得併科新臺幣100000元以下罰金」，比較新舊法，以舊法對
    被告有利，故應依刑法第2 條1 項前段規定，適用舊法，併
    此敘明。
三、原審以被告黃嘉德收受贓物、故買贓物及攜帶兇器竊盜等，
    罪證明確，適用刑法第349 條第1 項、第2 項、修正前刑法
    第321 條第1 項第3 款（原審未及比較新舊法，惟不影響判
    決全旨，故無庸撤銷原判決，併此敘明）、刑法第47條第1
    項、第62條、第51條第5 款、第41條第1 項前段、第38條第
    1 項第2 款，刑法施行法第1 條之1 之規定，審酌被告素行
    ，其正值青壯，不思以正當途徑賺取所需，竟貪圖私慾，竊
    取他人之財物，並收受、故買他人贓物以逃避查緝，惟被告
    犯後坦承全部犯行，所犯贓物、竊盜罪所侵害之財產權程度
    ，及附表一編號5 所示竊取之電纜線雖業經剝取外皮而無法
    使用，然終經警方發還被害人中華電信領回而足以略微回復
    其所受侵害、被告所收受、故買之贓物亦多數經交還告訴人
    、被害人領回等一切情狀，就其中收受贓物罪，量處有期徒
    刑4 月；就故買贓物罪，量處有期徒刑5 月；就攜帶兇器竊
    盜罪，共3 罪，各量處有期徒刑7 月、7 月、9 月；另收受
    贓物罪，量處有期徒刑3 月；又另攜帶兇器竊盜罪，共2 罪
    ，各量處有期徒刑8 月、6 月，並定應執行有期徒刑3 年4
    月。另以：扣案如附表二編號6 至10所示之物，均係被告各
    次加重竊盜犯行所用之物，且均經被告自承為其所有（原審
    卷二第19頁），依刑法第38條第1 項第2 款之規定，於被告
    各次加重竊盜犯行之主文項下宣告沒收之。另扣案如附表二
    編號2 、5 所示之鑰匙2 支，則均經被告於原審審理中自承
    非其所有（原審卷二第18-19 、62頁），故不另宣告沒收。
    並敘明：竊盜犯贓物犯保安處分條例第3 條第1 項規定，即
    係本於保安處分應受比例原則之規範，使保安處分之宣告，
    與行為人所為行為之嚴重性、行為人所表現之危險性及對於
    行為人未來行為之期待性相當之意旨而制定，而由法院視行
    為人之危險性格，決定應否令入勞動處所強制工作，以達預
    防之目的。被告先前無財產犯罪前科，雖於短期內反覆多次
    犯案，然該等數度竊盜之事實，縱然危害社會甚鉅，並使各
    被害人受有損害，惟尚不足認定其確實已達於有長期嚴重性
    犯罪習慣之程度，因認尚無對被告宣告保安處分之必要。原
    審認事用法核無違誤，量刑尚稱妥適，檢察官上訴意旨以原
    審量刑過輕而指摘原判決不當；併認原判決就被告所犯加重
    竊盜罪，其中一罪判處有期徒刑6 月部分，因被告係屬累犯
    ，依法必加重其刑，又無減輕事由，而判處上開刑度，係屬
    違法判決云云。惟查，原判決已詳敘量刑之理由，經核尚無
    不合；至於被告所犯加重竊盜罪，其中量處有期徒刑6 月部
    分，按刑法第321 條加重竊盜罪，其法定最低本刑固為6 個
    月有期徒刑，且被告係屬累犯，必加重其刑，但原判決併認
    被告此部分係自首犯罪，而減輕其刑（見原判決第5 頁），
    是原判決關於被告此部分犯罪，量處有期徒刑6 月，並未違
    法。綜上所述，本件檢察官之上訴，為無理由，應予駁回。
四、同案被告龔順明部分，業經原審判決有罪確定並送執行在案
    。
據上論斷，應依刑事訴訟法第368條，判決如主文。
本案經檢察官李門騫到庭執行職務。
中    華    民    國  100     年    5     月    11    日
                  刑事第六庭    審判長法  官  王憲義
                                      法  官  簡志瑩
                                      法  官  邱永貴
以上正本證明與原本無異。
不得上訴。
中    華    民    國  100     年    5     月    11    日
                                      書記官  盧雅婷
附錄本判決論罪科刑法條：
刑法第349條
收受贓物者，處3 年以下有期徒刑、拘役或5 百元以下罰金。搬
運、寄藏、故買贓物或為牙保者，處5 年以下有期徒刑、拘役或
科或併科1 千元以下罰金。
因贓物變得之財物，以贓物論。
修正前刑法第321條
犯竊盜罪而有左列情形之一者，處6 月以上、5 年以下有期徒刑
：
一、於夜間侵入住宅或有人居住之建築物、船艦或隱匿其內而犯
    之者。
二、毀越門扇、牆垣或其他安全設備而犯之者。
三、攜帶兇器而犯之者。
四、結夥三人以上而犯之者。
五、乘火災、水災或其他災害之際而犯之者。
六、在車站或埠頭而犯之者。
前項之未遂犯罰之。
附表一  被告黃嘉德竊取電纜線之時間、地點、數量一覽表
┌──┬──────┬───────┬──────────────┬─────┐
│編號│  竊取時間  │   竊取地點   │    竊取電纜線型式與數量    │ 變賣金額 │
├──┼──────┼───────┼──────────────┼─────┤
│   1│99年10月23日│高雄市旗山區台│0.4-96C-BJF-LAP-SS電纜線1段 │13000元   │
│    │下午3 時許  │21線省道嶺口段│（價值約54500元）           │          │
├──┼──────┤280 公里處往嶺├──────────────┼─────┤
│   2│99年10月25日│口方向        │0.4-96C-BJF-LAP-SS電纜線1 段│19000元   │
│    │凌晨1 時許  │              │與0.5-200P-CCP-LAP-SS 電纜線│          │
│    │            │              │（價值約55177 元）          │          │
├──┼──────┤              ├──────────────┼─────┤
│   3│99年10月26日│              │0.4-96C-BJF-LAP-SS 1 段與   │30000元   │
│    │凌晨2 時許  │              │0.5-100P-CCP-LAP-SS 共300 公│          │
│    │            │              │尺（價值約238962元）        │          │
├──┼──────┼───────┼──────────────┼─────┤
│   4│99年10月27日│臺南市南化區台│CLS0.5-200P 2條約400公尺    │13000元   │
│    │凌晨2 時許  │20線47公里處往│（價值約104000元）          │          │
├──┼──────┤甲仙方向      ├──────────────┼─────┤
│   5│99年10月28日│              │CLS0.5-100P約45公尺與       │尚未變賣  │
│    │凌晨2 時許  │              │CLS0.5-200P約90公尺         │          │
│    │            │              │（價值約30150元）           │          │
└──┴──────┴───────┴──────────────┴─────┘
附表二  扣案物
┌──┬───────────────┬───────────────┐
│編號│名稱                          │備註                          │
├──┼───────────────┼───────────────┤
│1   │車號VF-6335 號自用小客車1輛   │已發還告訴人黃萬春            │
├──┼───────────────┼───────────────┤
│2   │鑰匙1 支                      │非被告黃嘉德所有之物          │
├──┼───────────────┼───────────────┤
│3   │車號YS-6167 號自用小客車1輛   │無車牌，已發還被害人吳明正    │
├──┼───────────────┼───────────────┤
│4   │9465-JH 號自用小客車車牌2 面  │已發還被害人林盟雄            │
├──┼───────────────┼───────────────┤
│5   │鑰匙1 支                      │非被告黃嘉德所有之物          │
├──┼───────────────┼───────────────┤
│6   │破壞剪（剪管刀）1 支          │                              │
├──┼───────────────┼───────────────┤
│7   │剪刀1 支                      │                              │
├──┼───────────────┼───────────────┤
│8   │美工刀1 支                    │                              │
├──┼───────────────┼───────────────┤
│9   │鐵鎚1 支                      │                              │
├──┼───────────────┼───────────────┤
│10  │4 分鋼筋8 支                  │                              │
├──┼───────────────┼───────────────┤
│11  │剝除外皮之架空電纜線內之銅線、│已發還被害人中華電信          │
│    │鋼絞線共4 袋（約89.2公斤）、與│                              │
│    │線皮2 袋                      │                              │
└──┴───────────────┴───────────────┘